【裁判字號】    89,訴,20
【裁判日期】    890329
【裁判案由】    違反民用航空法
【裁判全文】
臺灣臺北地方法院刑事判決                            八十九年度訴字第二號
    公  訴  人 台灣台北地方法院檢察署檢察官
    被      告  乙○○
右列被告因違反民用航空法案件，經檢察官提起公訴（八十八年度偵字第一九七二四
號），本院判決如左：
    主      文
乙○○無罪。
    理      由
一、公訴意旨略以：被告乙○○明知乘客不得在航空器上使用干擾飛航通訊之器材，
    亦明知行動電話係干擾飛航通訊之器材，竟於民國八十八年十月二十二日十二時
    許，在台北市松山機場，搭乘復興航空擬由台北飛往高雄之編號Ｂ－二二六０六
    號第五六七班班機，已登機坐在復興航空航空器上之第二十排Ｅ號座號上，尚未
    起飛之際，未將其所有行動電話關機，適有不詳者撥乙○○行動電話與乙○○通
    話，為空服人員甲○○發現並制止其通話，詎乙○○不聽從指示，仍未立即關機
    而與人繼續通話，嗣經甲○○報警查獲，並扣得乙○○所有行動電話一具，因認
    被告違反民用航空法第四十三條第二項之規定，犯同法第一百零二條第一項之罪
    嫌。
二、按犯罪事實應依證據認定，無證據不得推定其犯罪事實；又不能證明被告犯罪者
    ，應諭知無罪之判決，刑事訴訟法第一百五十四條、第三百零一條第一項分別定
    有明文；且認定不利於被告之事實須依積極證據，苟積極證據不足為不利於被告
    事實之認定時，即應為有利於被告之認定（最高法院三十年台上字第八一六號判
    例參照）。次按民用航空法第一百零二條罪名所稱「違反同法第四十三條第二項
    規定之乘客在航空器上使用干擾飛航通訊之器材」者，係以乘客所使用之器材足
    以干擾「飛航」安全者，為其成立要件；果乘客於航空器上使用之器材不致干擾
    飛航通訊，則不能以該罪相繩。
三、公訴人認被告涉有違反民用航空法罪嫌，無非以：被告違反民用航空法犯行，業
    據證人甲○○於警訊中證述當時飛機尚未起飛，但被告已登機坐在座位上，被告
    行動電話未關機，恰有人打電話給被告，另位空服員李雅蘭向被告制止，被告仍
    繼續使用，其發現後，亦上前規勸，但被告並未聽從等語明確，並有行動電話一
    具扣案可證，資為論據。訊據被告乙○○固坦承：於前述時地其他旅客登機時接
    聽行動電話為空服員制止之事實，惟堅決否認有違反民用航空法之犯行，辯稱：
    伊接聽行動電話時，其他乘客尚在登機，機艙門沒有關，未干擾飛航等語。
四、經查：被告於航空器上使用行動電話時，機艙門尚未關閉，其他乘客正在登機等
    情，業據證人即復興航空公司空服員甲○○到庭結證屬實，核與被告所辯情節相
    符。按航空器之起飛、飛航、降落與起飛前、降落後所需於飛行場之滑行，均為
    「飛航」，為避免航空器之導航及通訊設備受干擾，所有個人攜帶之電子裝備均
    不得使用；然航空器於關艙門前（尚有其他乘客登機），其尚未啟動引擎，不屬
    於「飛航」狀態，不致造成飛航干擾現象，此據交通部民用航空局以該局八十九
    年二月二十二日標準三（八九）字第○○○三一○○號函函述甚詳，有該函件附
    卷可參。從而被告於機艙門未關閉前，尚有其他乘客登機時，於航空器上使用行
    動電話，並不致干擾飛航通訊，是所為核與民用航空法第四十三條第二項、第一
    百零二條第一項「使用干擾飛航通訊器材」之規定有間。公訴人單以被告於航空
    器上使用行動電話之事實，疏未探究其使用時機及是否有干擾飛航通訊之情事，
    遽認被告犯罪，容有誤會。此外復查無其他積極證據足資證明被告有公訴人所指
    「在航空器上使用干擾飛航通訊器材」之犯行，不能證明被告犯罪，揆諸前開說
    明，應為被告無罪之諭知。
據上論斷，應依刑事訴訟法第三百零一條第一項，判決如主文。
本案經檢察官詹駿鴻到庭執行職務
中      華      民      國    八十九    年      三      月    二十九    日
                                臺灣臺北地方法院刑事第八庭
                                    法  官  朱  瑞  娟
右正本證明與原本無異
如不服本判決，應於判決送達後十日內，向本院提出上訴狀。
                                    書記官  葉  金  發
中      華      民      國    八十九    年      四      月      五      日


司法院資訊處製作；財團法人民間司法改革基金會備份。
